【裁判字號】    90,上易,1152
【裁判日期】    900731
【裁判案由】    妨害名譽
【裁判全文】
臺灣高等法院高雄分院刑事判決                    九十年度上易字第一一五二號
    上  訴  人  台灣高雄地方法院檢察署檢察官
    上  訴  人
    即  被  告  乙○○
右上訴人因被告妨害名譽案件，不服臺灣高雄地方法院八十九年度易字第一一七五號
中華民國九十年四月三十日第一審判決（起訴案號：臺灣高雄地方法院檢察署九十年
度偵字第三六四號），提起上訴，本院判決如左：
      主  文
上訴駁回。
      事  實
一、乙○○因感情問題與丙○○○相處不睦，乙○○竟基於公然侮辱人之犯意，於民
    國八十九年十二月一日十二時三十分許，至丙○○○位於高雄縣鳳山市○○路五
    十一號店前大馬路上之不特定人得以共聞共見之處所，以台語「幹你娘」、「討
    客兄」、「不要臉」等足以貶損丙○○○社會評價之粗鄙言語，公然辱罵丙○○
    ○，致使丙○○○之名譽因此受損。
二、案經丙○○○訴由高雄縣警察局鳳山分局移送臺灣高雄地方法院檢察署檢察官偵
    查起訴。
      理  由
一、訊之被告乙○○固坦承於右揭時間，至告訴人丙○○○上開住處辱罵丙○○○之
    事實不諱，惟矢口否認有何公然侮辱犯行，辯稱：我係在告訴人家中罵丙○○○
    ，並沒有在馬路上罵人，且係因丙○○○確實有不良之行為，我才會去丙○○○
    家罵人云云。惟查：證人即當日到場處理案件之員警嚴文良於偵查時陳稱：「我
    過去的時候她是站在屋簷下，我們要求她離開，她不肯離開，後來她有在馬路上
    繼續罵三字經，『幹你娘』『討客兄』『不要臉』，她有講丙○○○的名字」（
    見偵查卷第十五頁）等語，核與告訴人丙○○○於警訊、偵查、原審及本院審理
    時之指訴：「‧‧‧當時乙○○站在馬路上罵『幹你娘』等三字經及說我不要臉
    ‧‧‧」（見八十九年十二月一日警訊筆錄）、「‧‧‧在我家裡及外面都有罵
    我『討客兄』及三字經‧‧‧」（見偵查卷第十二頁甲、反面）「我家是透天厝
    被告在我家門口的馬路上罵我」（見原審卷第十二頁）等語相符，參以被告乙○
    ○自承確有於上揭時日，至上揭處所一節不諱，且被告乙○○與證人即警員嚴文
    良並無仇隙等情以觀，證人嚴文良實無甘冒刑法偽證罪處罰之危險而為虛偽陳述
    之必要。是被告乙○○所辯，無非事後卸責之詞，無足採信。次查告訴人丙○○
    ○之行為縱有不當，然事涉私德與公共利益無關，法律及人情均不允許被告乙○
    ○以公然指摘之方式辱罵告訴人，從而被告乙○○並不因告訴人丙○○○行為失
    當而得免責不罰，是告訴人丙○○○於原審審理時請求傳喚證人王碧華以證明其
    所言屬實，因認無傳喚之必要。綜上所述，被告乙○○空言否認不法，及所辯顯
    然為卸責之詞，不足採信，其犯行堪以認定。
二、核被告乙○○所為，係犯刑法第三百零九條第一項之公然侮辱罪。
三、原審因而適用刑法第二條第一項前段、第三百零九條、修甲後第四十一條第一項
    ，罰金罰鍰提高標準條例第一條前段、第二條之規定，並審酌被告乙○○僅因私
    人感情問題即粗言侮辱告訴人，事發迄今未向告訴人道歉等一切情狀，量處拘役
    四十日，並諭知如易科罰金以三百元折算一日（按刑法第四十一條，已於九十年
    一月十日修甲公布，並於同月十二日施行，其第一項前段規定為「犯最重本刑為
    五年以下有期徒刑之罪，而受六月以下有期徒刑或拘役之宣告，因身體、教育、
    職業或家庭之關係或因其他甲當事由，執行顯有困難者，得以一元以上三元以下
    折算一日，易科罰金。」，本件被告犯罪後，上開法律已變更，依最高法院二十
    四年七月刑庭總會決議，易科罰金之事項，應依刑法第二條第一項之規定，適用
    修甲後之刑法第四十一條之新法）。經核原判決認事用法並無不合，量刑亦屬適
    當，被告乙○○空言否認犯罪，檢察官循告訴人丙○○○聲請上訴指摘原判決量
    刑過輕，均為無理由，均應予駁回。
據上論斷，應依刑事訴訟法第三百六十八條，判決如主文。
本案經檢察官鄭文貴到庭執行職務。
中    華    民    國         九十       年      七      月    三十一    日
                              臺灣高等法院高雄分院刑事第八庭
                                  審判長法官  郭雅美
                                        法官  洪兆隆
                                        法官  張盛喜
右甲本證明與原本無異。
不得上訴。
                                      書記官  魏文常
中    華    民    國         九十       年      八      月      二      日
附錄：本判決論罪科刑法條：
刑法第三百零九條第一項：
公然侮辱人者，處拘役或三百元以下罰金。
                                              Ｈ


司法院資訊處製作；財團法人民間司法改革基金會備份。
